臺灣高等法院民事判決
109年度上易字第204號
上  訴  人  滕一英  
            駱檜喬  
上列當事人間請求損害賠償事件，上訴人對於中華民國108年11
月22日臺灣桃園地方法院108年度訴字第1516號第一審判決提起
上訴，本院於109年4月22日言詞辯論終結，判決如下：
    主      文
兩造上訴均駁回。
第二審訴訟費用由兩造各自負擔。
    事實及理由
一、上訴人滕一英主張：對造上訴人駱檜喬於民國106年7月29日
    上午9時55分，騎乘普通重型機車，行經桃園市ＯＯ區ＯＯ路與Ｏ
    ＯＯ路口，疏未注意車前狀況，撞及伊所騎乘普通重型機車（
    下稱系爭事故），致伊左側小腿開放性腓骨粉碎性骨折及皮
    膚缺損、併腓動脈分支出血、左鎖骨骨折，受有非財產上損
    害新臺幣（下同）80萬元等情，爰依民法第184條第1項前段
    、第195條規定，求為命駱檜喬給付80萬元，及自起訴狀繕
    本送達翌日（108年7月31日）起算法定遲延利息之判決（原
    審判命駱檜喬給付8萬元本息，駁回滕一英其餘之訴；兩造
    各自對其敗訴部分，提起上訴）。於本院上訴聲明為：㈠原
    判決關於駁回下列第㈡項之訴部分廢棄。㈡駱檜喬應再給付滕
    一英72萬元，及自108年7月31日起至清償日止之法定遲延利
    息。
二、駱檜喬則以：滕一英無照騎乘機車闖越紅燈，與有過失，且
    其請求賠償之金額過高等語，資為抗辯。於本院上訴聲明為
    ：㈠原判決關於命伊為給付部分，及該部分假執行之宣告，
    均廢棄。㈡上開廢棄部分，滕一英在第一審之訴及假執行之
    聲請均駁回。
三、因故意或過失不法侵害他人之權利者，應負損害賠償責任；
    不法侵害他人之身體，被害人雖非財產上之損害，亦得請求
    賠償相當之金額，此觀民法第184條第1項前段、第195條第1
    項規定自明。又所謂「相當之金額」，應斟酌加害人與被害
    人雙方之身分、資力與加害程度，及其他各種情形核定之。
四、滕一英主張因系爭事故，受有非財產上損害80萬元等情，為
    駱檜喬否認，並以前開情詞置辯。經查：
㈠、汽車行駛時，駕駛人應注意車前狀況及兩車並行之間隔，並 
    隨時採取必要之安全措施，不得在道路上蛇行，或以其他危
    險方式駕車，道路交通安全規則第94條第1項定有明文。又
    圓形黃燈用以警告車輛駕駛人及行人，表示紅色燈號即將顯
    示，屆時將失去通行路權，道路交通標誌標線號誌設置規則
    第206條第5款亦有規定。
㈡、駱檜喬因系爭事故，涉犯過失傷害罪，經原法院以107年度交
    易字第66號刑事判決，判處拘役40日，如易科罰金，以1000
    元折算一日，駱檜喬不服提起上訴，經本院以107年度交上
    易字第494號判決上訴駁回確定等事實，為兩造所不爭執（
    見原審卷第50頁、本院卷第69頁），並有卷附上開刑事判決
    可稽（見原審卷第7至11、13至17頁），堪信為真。依上開
    刑事案件之勘驗筆錄所載：1.畫面時間顯示：09：53：05～0
    9：53：06滕一英騎乘機車從畫面下方進入本案路口，此時
    滕一英行進方向燈號為紅燈。2.畫面時間顯示：09：53：07
    〜09：53：10滕一英騎乘機車超越斑馬線後緩慢穿越路口，
    往路口中央右側移動，此時滕一英行進方向燈號仍為紅燈。
    3.畫面時間顯示：09：53：11〜09：53:16滕一英騎乘機車持
    續以緩慢速度穿越路口，在路口中間右方往前移動，此時滕
    一英行進方向燈號仍為紅燈，左右向（ＯＯ路方向）亦仍有車
    輛行駛，滕一英則在路口中央停等。4.畫面時間顯示：09：
    53：20滕一英在路口中央停等後，於畫面時間顯示09：53：
    20時起步欲穿越路口，此時滕一英行進方向燈號仍為紅燈，
    而駱檜喬所騎乘機車則於此時自畫面左方出現穿越路口。5.
    畫面時間顯示：09：53：21駱檜喬所騎乘機車未減速，滕一
    英持續往前行駛，駱檜喬在撞擊滕一英前即已失去平衡往右
    側傾倒，此時滕一英行進方向燈號正由紅轉綠，所以燈號為
    全黑。6.畫面時間顯示：09：53：21駱檜喬與滕一英所騎乘
    之機車發生碰撞，此時滕一英行進方向燈號始轉綠等詞（見
    刑事原審交易卷第23頁反面、第24頁）；佐以桃園市政府警
    察局桃園分局107年3月30日桃警分刑字第1070014863號函所
    附事發路口之「路口號誌時制計畫資料表」所示，事發時間
    為上午約9時55分，事發路口號誌之時制計畫為01，駱檜喬
    沿ＯＯ路進入事發路口之行車方向為時相二，黃燈為3秒（見
    刑事原審交易卷第18頁），足見駱檜喬係在號誌已變換為黃
    燈後約2秒方駛入事發路口，甚為明確。而駱檜喬既領有普
    通重型機車駕駛執照（見刑事偵卷第26頁之交通事故當事人
    駕籍資料），理應知悉並遵守前揭交通法規。且系爭事故發
    生當時，雖係天候雨、柏油路面濕潤，但有日間自然光線、
    路面無缺陷、無障礙物、視距良好等情，有道路交通事故現
    場調查報告表㈠在卷可參（見刑事偵卷第28頁），客觀上並
    無不能注意之情事。雖依法黃燈時仍可通行，但駱檜喬既知
    其通過路口時已為黃燈，號誌即將變為紅燈，則滕一英行車
    方向之號誌將隨之變為綠燈，在該處停等之車輛、行人有搶
    先起步之可能，此時理應謹慎注意車前狀況，維持可即時煞
    停之速度，更何況依上開勘驗筆錄所示，滕一英停等紅燈時
    ，非但已越過其行車方向之停止線，更已越過行人穿越道直
    接往路中間逼近，駱檜喬亦自陳：「當時滕一英在那邊要騎
    不騎的」等語（見本院刑事卷第22頁），可知駱檜喬當時已
    見滕一英明顯之違規狀況，卻仍未採取減速或其他必要之安
    全措施，致肇生系爭事故，堪認駱檜喬就系爭事故之發生，
    應負過失責任甚明。則滕一英主張駱檜喬應就其損害負侵權
    行為之賠償責任，即屬有據。
㈢、本院審酌滕一英未受教育、現無工作，駱檜喬為高中肄業、
    曾擔任店員工作，每月薪資約3萬元（見本院第115頁），駱
    檜喬之過失程度、滕一英所受精神痛苦程度等一切情狀，認
    駱檜喬以40萬元賠償滕一英所受非財產上損害，應屬適當。
    另滕一英雖受領強制汽車責任保險金3萬3970元，然其理賠
    項目為傷害醫療費用乙情，為駱檜喬所自承（見本院卷第11
    4頁），並有富邦產物保險股份有限公司函在卷可稽（見本
    院卷第75頁），核與滕一英本件請求非財產上損害無涉，則
    該給付自不應自本件請求中扣除，至為明灼。
㈣、損害之發生或擴大，被害人與有過失者，法院得減輕賠償金
    額，或免除之，民法第217條第1項定有明文。法院對於賠償
    金額減至何程度，抑為完全免除，應斟酌雙方原因力之強弱
    與過失之輕重而為裁量。系爭事故雖因駱檜喬未注意車前狀
    況，已見滕一英明顯之違規狀況，卻仍未採取減速或其他必
    要之安全措施，而與滕一英發生碰撞，然滕一英未遵守交通
    號誌，而於燈光號誌仍為紅燈時貿然騎車駛進系爭路口中央
    ，致釀系爭事故，有上開刑事勘驗筆錄可佐（見刑事原審交
    易卷第23頁反面、第24頁），滕一英亦自陳：伊係覺得紅燈
    快要變成綠燈，所以就先走，伊闖紅燈有行政罰責任等語（
    見原審卷第50至51頁），堪認滕一英就系爭事故之發生，自
    屬與有過失。本院審酌上情，認滕一英就系爭事故應負80%
    之過失責任，爰依其之過失比例，減輕駱檜喬80%之賠償金
    額。據此，滕一英因系爭事故，得向駱檜喬請求賠償之非財
    產上損害應減為8萬元（計算式：40萬×20%＝8萬）。
㈤、給付無確定期限者，債務人於債權人得請求給付時，經其催
    告而未為給付，自受催告時起，負遲延責任。其經債權人起
    訴而送達訴狀，與催告有同一之效力；又遲延之債務，以支
    付金錢為標的者，債權人得請求依法定利率計算之遲延利息
    ；應付利息之債務，其利率未經約定，亦無法律可據者，週
    年利率為5%，民法第229條第2項、第233條第1項前段、第20
    3條各有明文。基此，滕一英依上開規定，請求駱檜喬加付
    法定遲延利息，並屬有據。
五、綜上所述，滕一英依民法第184條第1項前段、第195條規定
    ，請求駱檜喬給付8萬元，及自起訴狀繕本送達之翌日即108
    年7月31日（見原審卷第19頁）起，至清償日止，按年息百
    分之5計算之利息，自屬正當，應予准許。逾此範圍之請求
    ，為無理由，應予駁回。原審就前開應准許部分判命駱檜喬
    如數給付，並駁回滕一英其餘之訴，核無不合。兩造各自就
    其敗訴部分，指摘原判決不當，求予廢棄改判，均為無理由
    ，應分別駁回其上訴。
六、本件事證已臻明確，兩造其餘之攻擊或防禦方法及所用之證
    據，經本院斟酌後，認為均不足以影響本判決之結果，爰不
    逐一論列，附此敘明。
七、據上論結，本件兩造之上訴，均為無理由，依民事訴訟法第
    449條第1項、第78條，判決如主文。
中　　華　　民　　國　　109 　年　　5 　　月　　6 　　日
                  民事第十六庭  
                        審判長法  官  朱耀平
                              法  官  羅立德
                              法  官  邱育佩
正本係照原本作成。
不得上訴。
中　　華　　民　　國　　109 　年　　5 　　月　　6 　　日

    　　　　　　　　　　　　　書記官  林伶芳